【裁判字號】    98,交抗,335
【裁判日期】    980331
【裁判案由】    聲明異議
【裁判全文】
臺灣高等法院臺中分院交通事件裁定     98年度交抗字第335號
抗  告  人
即受處分人  甲○○
上列抗告人因違反道路交通管理處罰條例案件，不服臺灣彰化地
方法院中華民國98年2月26日（98年度交聲更字第1號）所為之裁
定，提起抗告，本院裁定如下：
    主  文
抗告駁回。
    理  由
一、抗告意旨略以：抗告人即受處分人甲○○（以下稱抗告人）
    在彰化縣田中鎮○○路552號前，酒測2次都沒有簽名，警員
    載我到內灣派駐所叫我簽名，我再說不簽名，後警員吳敏義
    說，要扣機車必須簽名保管，如不簽名，機車失去不負責，
    我才簽名，到今日看裁定書才知道被警員騙去，請法官主持
    公道，民國（下同）97年3月14日發生本案前，我只吃1瓶鋁
    罐的啤酒，當前我喝感冒藥水，因做茶葉生意，和客戶喝少
    許啤酒，只喝1瓶鋁罐啤酒，請還抗告人公道云云。
二、按汽車駕駛人，飲用酒類或其他類似物後其吐氣所含酒精濃
    度超過每公升0.25毫克或血液中酒精濃度超過百分之0.05以
    上者，不得駕車，道路交通安全規則第114條第2款定有明文
    ；又汽車駕駛人，駕駛汽車經測試檢定，酒精濃度超過規定
    標準者，處新臺幣1萬5千元以上6萬元以下罰鍰，並當場移
    置保管該汽車及吊扣其駕駛執照1年，道路交通管理處罰條
    例第35條第1項第1款亦有規定。
三、經查：
  (一)抗告人於97年3月14日21時30分許，在彰化縣田中鎮○○路
    554號前，騎車牌號碼NPD-477號重型機車，因呼氣酒精濃度
    為每公升0.49毫克，超過規定標準即每公升0.25毫克之違規
    事實，經彰化縣警察局田中分局田中派出所警員依法當場掣
    單舉發，嗣經交通部公路總局臺中區監理所彰化監理站裁處
    抗告人罰鍰新臺幣（下同）3萬元，吊扣駕駛執照12個月，
    施以道安講習等情，有彰化縣警察局97年3月14日彰警交字
    第I00000000號舉發違反道路交通管理事件通知單影本、交
    通部公路總局臺中區監理所彰化監理站97年4月17日彰監四
    字第裁64-I00000000號違反道路交通管理事件裁決書各1紙
    （見原審法院97年度交聲字第568號卷第4頁、第3-1頁）附
    卷可稽。
  (二)抗告人雖以其僅喝少許啤酒，酒測結果係遭員警騙去簽名，
    抗告人並不願意簽名等情詞置辯，惟關於抗告人是否有酒後
    駕車之違規行為，業經抗告人於97 年8月27日原審法院訊問
    時自承在卷：「（問：當天在何時、何地飲酒？）97年3 月
    14日下午8時多，在田中鎮○○路131號朋友家喝酒，各喝鋁
    罐啤酒1瓶，喝酒後在該處坐了20分鐘，約9點左右我就騎車
    上路，要回家。」、「（問：在何處被警察查獲？）我當時
    停車本來要到中正路554號香舖買香，警察從對面走過來要
    我酒測。」等語（見原審法院97年度交聲字第568號卷第9頁
    及背面）；又關於酒測之經過情形，亦經證人即舉發員警吳
    敏義於97年8月27日原審法院訊問時具結後證稱：「（問：
    本件舉發事由為何？）在庭受處分人酒後駕車。」、「（問
    ：當時酒測經過為何？）當天我在田中鎮○○路往北車道及
    明慶街43巷口實施酒測勤務，受處分人從中正路南往北方向
    騎機車轉彎過來，看到我們路檢（筆錄誤載為『椎』字）後
    ，就將機車靠邊停在張文通香舖前，人往裡面走，我們所長
    看到，就走過去問他是否飲酒，不敢過來，當時受處分人坦
    承飲酒，願意接受酒測，我們就在張文通香舖騎樓下當場對
    受處分人酒測，只有酒測1次，酒測值0.49，電腦單列印出
    來，受處分人馬上簽名。」、「（問：當天受處分人針對酒
    測的配合度如何？）他願意，也馬上酒測。」、「（問：是
    否有如受處分人所說當場酒測2次合格，之後又帶回派出所
    酒測才有0.49不合格情形？）不是，當場酒測就不合格，受
    處分人也當場簽名，會把受處分人帶回派出所是因為受處分
    人酒測不合格，要扣車，機車扣在內安派出所，要在派出所
    讓受處分人簽扣車單，並且要封機車鑰匙孔讓受處分人看。
    」、「（問：受處分人當天有在舉發單上簽名嗎？《提示舉
    發單影本》）有。是簽在第二聯，紅單現在監理站。」、「
    （問：酒測過程是否都按照法定程序進行？）對。詢問受處
    分人是否飲酒超過15分鐘，並且提供礦泉水給受處分人漱口
    ，之後進行酒測。」等語（見原審法院97年度交聲字第568
    號卷第10頁及背面），而交通員警掣單舉發違反道路交通管
    理處罰條例所列之違規事實，本質上為行政處分，係公務員
    基於職務上權力，依法就特定之具體事件所為具公法上效果
    之單方行政行為，基於公務員為公法上行為具有公信力之原
    則，該行政處分當可被推定為真正，使執勤員警得當機處分
    ，以達其維護交通秩序、安全之行政目的。況證人吳敏義與
    抗告人素不相識，亦無宿怨，若抗告人並無違規之事實，衡
    情證人吳敏義絕不可能無故攔停舉發之理，是執勤員警本其
    維護交通秩序、安全職責所為之舉發，自應受到合法、正確
    之推定，其所為之證言，應屬真實可信；另關於對抗告人施
    測之儀器，其序號為041769D號，測試日期為西元2008年3月
    14日晚上9時35分許，酒精濃度測定值列印單顯示，施測當
    時之歸零值為每公升0.00毫克，施測後測定值為每公升0.49
    毫克，測定結果為「不合格」等情，此有抗告人親自簽名之
    酒精濃度測定值列印單影本1紙在卷可稽（見原審法院97年
    度交聲字第568號卷第17頁）。再上開對抗告人施測型號為
    SD-400PA、器號為041769D之「呼氣酒精測試器」，檢定之
    日期為96年8月3日，檢定有效期限為1年，亦有經濟部標準
    檢驗局96年8月3日呼氣酒精測試器檢定合格證書影本1紙在
    卷足憑（見原審法院98年度交聲更字第1號卷第7頁），足徵
    該呼氣酒精測試儀器並無異常情狀。是抗告人酒後駕車之違
    規事實，事證已臻明確，抗告人仍執前詞置辯，顯屬卸責之
    詞，不足採信。
  (三)綜上所述，原審以抗告人「汽車駕駛人酒精濃度超過規定標
    準（0.4-0.55）」之違規事實明確，原處分機關以抗告人違
    反道路交通管理處罰條例第35條第1項第1款之規定掣單舉發
    ，並據以裁處抗告人罰緩3萬元，吊扣駕駛執照12個月，施
    以道安講習，核無違誤，原裁定並無不當之處，抗告人仍執
    陳詞提起抗告，指摘原裁定不當，其抗告為無理由，應予駁
    回。
四、據上論斷，應依道路交通案件處理辦法第26條、刑事訴訟法
    第412條，裁定如主文。
中    華    民    國    98    年    3     月    31    日
             刑事第十一庭 審判長法  官  陳  朱  貴
                                法  官  郭  同  奇
                                法  官  胡  文  傑
上列正本證明與原本無異。
不得再抗告。
                                書記官  蔡  嘉  萍
中    華    民    國    98    年    3     月    31    日


司法院資訊處製作；財團法人民間司法改革基金會備份。
